臺灣板橋地方法院民事判決　　　　　　　　　　　　九十二年度訴字第一七九五號
　　原　　　告　甲○○
　　被　　　告　乙○○
右當事人間請求侵權行為損害賠償事件，本院判決如左：
    主    文
被告應給付原告新台幣肆拾貳萬伍仟貳佰捌拾肆元，及自民國九十二年五月二十一日
起至清償日止按年息百分之五計算之利息。
原告其餘之訴駁回。
訴訟費用由被告負擔五分之一，其餘由原告負擔。
本判決第一項得假執行，但被告以新台幣肆拾貳萬伍仟貳佰捌拾肆元預供擔保後，得
免假執行。
原告其餘假執行之聲請駁回。
    事    實
甲、原告方面：
一、聲明：被告應給付原告新台幣（下同）二百四十二萬九千二百六十七元，及自起
    訴狀繕本送達翌日起至清償日止按年息百分之五計算之利息。並陳明願供擔保請
    准宣告假執行。
二、陳述：
    (一)緣原告之胞姐井慧如長期遭配偶連俊銘之虐待，在依法向台灣台北地方法院聲
      請緊急保護令獲准後，旋於民國九十一年九月二十九日下午七時許，在原告及
      友人高韻清陪同下趕赴台北縣永和市○○路○段二五五巷五號連俊銘住處執行
      該保護令內容。詎料，被告竟赴該址阻礙井慧如及原告等主張保護令內容，並
      持木架毆打原告，導致原告受有第六頸椎脊突骨折、左腰及左背、左肩瘀傷（
      各約十公分ｘ三公分、十一公分ｘ四公分及六公分ｘ二公分）等傷害，現仍行
      動不便，並併發腦震盪等傷害。
    (二)按因故意或過失，不法侵害他人之權利者，負損害賠償責任，民法第一百八十
      四條第一項前段定有明文。被告持木架傷害原告之身體，以致原告受有重傷，
      自應就侵害原告之健康、身體負賠償責任。
    (三)按不法侵害他人之身體或健康者，對於被害人因此喪失或減少勞動能力或增加
      生活上之需要時，應負損害賠償責任；不法侵害他人之身體、健康、名譽、自
      由、信用、隱私、貞操，或不法侵害其他人格法益而情節重大者，被害人雖非
      財產上之損害，亦得請求賠償相當之金額，民法第一百九十三條第一項、第一
      百九十五條第一項亦定有明文。查原告任職國際知名品牌精品FENDI（芬迪）
      之台灣區經理，在遭受被告之襲擊後，受傷嚴重經送醫急救共支出醫藥費、看
      護費、交通費、所失薪資及精神上之慰撫金共計二百四十二萬九千二百六十七
      元：
    醫療費用部分：原告自九十一年九月二十九日起至同年六月四日止，先後在和
      平醫院、國泰醫院及台北醫院治療，總計支出之醫療費用為七萬六千三百二十
      四元。
    看護費用部分：因被告之傷害，以致頸椎受傷，鎮日躺臥在床，無法自行照料
      生活，仍而全天由他人看護，原告之姐自九十一年十月起至十一月在家負責原
      告全天性之看護，所付出之勞力並非不能評價為金錢，自得比照僱請監護工之
      費用請求被告負擔，依國泰醫院所訂之看護工每日費用為二千元。準此，原告
      之看護費約須支出十二萬元【計算式：2000*30*2=120000】。
    喪失勞動能力部分：原告係任職於國際知名品牌精品FENDI（芬迪）之台灣區
      經理，因被告重傷害原告，造成原告於自九十一年九月三十日起至九十一年十
      一月三十日共計六十二日無法上班，而原告九十一年度扣除前開無法工作六十
      二日後之薪資為八十四年二千零四十九元，則此部分被告應賠償十七萬二千三
      百元【計算式：842049*62/(365-62)=172300，元以下四捨五入】。
    營養品：因被告重傷害原告之頸椎，為補充營養加速身體復原，原告聽從醫生
      之建議購買營養品，共支出一萬零六百六十元。
    交通費：原告自頸椎受傷後，行動不便，每次去醫院看病，皆須坐計程車前往
      ，自九十一年九月二十九日至九十二年六月四止，分別從家中至和平醫院、國
      泰醫院及台北醫院看病，前後共約十七次，每次約二百元，共計支出計程車資
      約三千四百元。
    精神慰撫金：查原告自受傷後，對於陌生人常有莫名之恐懼，晚上睡眠亦不安
      穩，常作惡夢、心悸、失眠，經國泰醫院診斷為重大創傷後壓力症侯群，又原
      告任職於國際知名品牌精品FENDI（芬迪）之台灣區經理，身肩芬迪公司在台
      業務推廣之重任，但因被告之重傷害，以致有二個多月，無法上班，嚴重影響
      公司業務，並因此造成原告在事業上之危機，且原告正值青春年華，平日工作
      非常注意外表之粧扮，因頸椎受傷，以致在受傷期間，須終日穿戴頸箍以固定
      脖子，避免頸椎移位，且受傷之頸椎終生有後遺症，在從事激烈運動皆有導致
      舊傷復發之可能，致使原告休閒活動受限，生活樂趣頓失，為此，原告請求被
      告給付精神慰撫金二百四十九萬九千二百七十四元。
三、證據：提出醫藥費用收據、國泰醫院病服員僱用辦法、九十一年度薪資扣繳憑單
    、營養品收據、診斷證明書等件為證。
乙、被告方面：
    被告未於最後言詞辯論期日到場，據其以前到場所為聲明與陳述如后：
一、聲明：求為判決駁回原告之訴及其假執行之聲請，並陳明願供擔保請准宣告假執
    行。
二、陳述：被告於九十一年九月二十九日下午，在台北縣永和市○○路○段二五五巷
    五號五樓與原告因親屬間誤會發生爭執，被告並無傷害之故意，基於正當防衛，
    致使原告受有部分輕傷，按正當防衛是為本身權利之正當防護，並無刑責可言，
    顯與侵權行為之構成要件有間。
    理    由
一、本件被告經合法通知，未於言詞辯論期日到場，核無民事訴訟法第三百八十六條
    所列各款情形，爰依原告之聲請，由其一造辯論而為判決。
二、原告起訴主張：被告於九十一年九月二十九日下午七時許，在台北縣永和市○○
    路○段二五五巷五號前，基於普通傷害之故意，持木架毆打原告，造成原告受有
    第六頸椎脊突骨折、左腰及左背、左肩瘀傷（各約十公分ｘ三公分、十一公分ｘ
    四公分及六公分ｘ二公分）等傷害之事實，已據其於刑事案件審理中提出九十一
    年九月二十九日至台北市立和平醫院就診之證斷證明書一件為證，被告並因前開
    傷害犯行，經本院九十二年度易字第一一八七號刑事判決及台灣高等法院九十二
    年上易字第二四九五號刑事判決，判處有期刑徒六月確定，亦據本院依職權自司
    法院法學資料檢索系統網頁查閱前開刑事判決附卷為憑，自堪信為真實。被告雖
    抗辯：其係基於正當防衛致使原告受有部分輕傷，難認係屬侵權行為云云，惟查
    正當防衛須以音受不法之侵害為前提，被告未能舉證原告有何不法行為，空言抗
    辯使原告受傷係正當防衛，顯屬無據，不足採信。
三、按不法侵害他人之身體或健康者，對於被害人因此喪失或減少勞動能力或增加生
    活上之需要者，應負損害賠償責任；不法侵害他人之身體、健康，被害人雖非財
    產上之損害，亦得請求賠償相當之金額，民法第一百九十三條第一項、第一百九
    十五條第一項分定有明文。查被告持木架毆打原告，造成原告受有第六頸椎脊突
    骨折之傷害，已詳述如前，原告自得依前揭規定請求賠償，茲審酌其請求之金額
    項目如下：
    (一)醫療費用部分：查原告主張其自九十一年九月二十九日起至九十二年二月十一
      日止，至台北市立和平醫院、財團法人國泰綜合醫院、台北醫學大學附設醫院
      就診，總計支出醫院費用七萬六千三百二十四元之事實，已據提出醫療費用收
      據十七紙在卷足憑，係屬原告醫療上所必要，因此，原告請求被告賠償醫療費
      用七萬六千三百二十四元，為有理由。
    (二)看護費用部分：查原告主張其於九十一年九月二十九日因頸椎受傷，至同年十
      月十一日自財團法人國泰綜合醫院出院時止，因無法個人獨立行動，需專人看
      護二十四小時給予特別之照顧，有國泰綜合醫院住院主治醫師出具之證明書一
      紙在卷足憑，堪認原告因本件傷害共計有十三日之期間須請人看護。復查原告
      縱未實際支付請人看護，而由親屬基於親情擔任看護工作，但親屬看護所付出
      之勞力，並非不能評價為金錢，只因兩者身分關係密切而免除支付義務，此種
      親屬間基於身分關係之恩惠，自不能加惠於加害人即被告，此時雖無現實看護
      費之支付，仍應衡量及比照僱用職業護士看護情形，認被害人有相當於看護費
      之損害，得向上訴人請求賠償，俾符公平正義原則（最高法院八十八年度臺上
      字第一八二七號判決意旨參照）。而看護之費用經參酌國泰綜合醫院護理部病
      服員僱用辦法第二條之規定，每二十四小時二千元，則原告前後十三日須專人
      看護二十四小時，即可請求相當於看護費用之損害二萬六千元，逾前開之請求
      即屬無據，不應准許。
    (三)喪失勞動能力損失部分：經查原告主張其工作性質須要站立，因戴頸圈無法久
      站，自九十一年九月三十日起至同年十一月三十日止無法工作，乃向公司請假
      六十二日之事實，已據提出台灣凡迪公司出具之證明書一件為證，且原告於九
      十一年十一月十一日至台北醫學大學附設醫院就診，經醫囑宜以頸圈固定三個
      月，有台北醫院大學附設醫院出具之診斷證明書一件在卷足憑，則原告主張其
      因本件傷害致六十二日無法工作，核與常情相符，堪予採信。復查原告九十一
      年度扣除前開無法工作六十二日後之薪資為八十四年二千零四十九元，已據提
      出九十一年度之扣繳憑單一件為證，則原告六十二日無法工作，應受有十七萬
      二千三百元喪失勞動能力之損害【計算式：842049*62/(365-62)=172300，元
      以下四捨五入】。
    (四)營養品部分：原告雖主張：因頸椎受傷，為補充營養加速身體復原，聽從醫生
      之建議購買營養品，共支出一萬零六百六十元云云，並提出統一發票為證，惟
      無法證明係醫療上所必要，不應准許。
    (五)交通費部分：查原告主張其因頸椎受傷，於九十一年九月二十九日、九十一年
      十月二日、九十一年十月十一日、九十一年十月十八日、九十一年十一月十一
      日、九十一年十二月二日、九十一年十二月三日、九十二年一月六日、九十二
      年一月二十九日、九十二年二月十一日至醫院就診，已據提出醫療費用收據十
      一件為證，係屬本件傷害發生前無此需要，因本件傷害發生後就診而支出生活
      上之支出。復查原告雖主張：其就診均搭乘計程車，每次約二百元云云，惟無
      法提出計程車收據為憑，核屬已證明受有損害而不能證明其數額，本院參酌民
      事訴訟法第二百二十二條第二項規定，審酌搭乘公用汽車，每趟以二段票三十
      元計，則每次往返醫院計受有六十元之損害，則前後十一次就診就受有六百六
      十元之交通費損害。
    (六)非財產損害部分：查原告主張於九十一年九月二十九日遭被告毆傷致頸椎受有
      傷害，且因而受傷住院至九十一年十月十一日止，並於出院之日經醫屬尚需戴
      頸圈三個月，衡諸一般社會通念原告精神上當受有相當痛苦，本院審酌原告受
      傷後引發重大創傷後壓力症侯群（有國泰綜合醫院診斷證明書一件可證，被告
      犯後並無悔意，及兩造之之身分地位、智識水準、經濟能力等一切情況，認原
      告請求二百零四十九萬九千二百七十四元之慰撫金核屬過高，應核減為十五萬
      元。
    (七)綜上所述，原告所得請求之財產與非財產上之損害賠償，總計為四十二萬五千
      二百八十四元【計算式：76324+26000+172300 +660+150000=425284】。
四、從而，原告依據侵權行為之法律關係，請求被告應給付四十二萬五千二百八十四
    元，及自九十二年五月二十一日即起訴狀繕本送達翌日起至清償日止按年息百分
    之五計算之利息，為有理由，應予准許，逾此之請求，即屬無據，應予以駁回。
    末查本件所命給付之金額未逾新臺幣五十萬元，爰依職權宣告假執行，又被告陳
    明願供擔保請准宣告免假執行，就原告勝訴部分核無不合，爰酌定相當之擔保金
    額准許之。至於原告敗訴部分，其假執行之聲請亦失所附麗，應併予駁回。
五、本件事證已明，兩造其餘攻擊防禦方法，均與本判決前開判斷不生影響，無庸逐
    一論述，附此敘明。
六、結論：本件原告之訴，為一部有理由，一部無理由，並依民事訴訟法第三百六十
    五條第一項前段、第七十九條、第三百八十九條第一項第五款、第三百九十二條
    第二項，判決如主文。
中　　　華　　　民　　　國　　九十三　　年　　　五　　　月　　　六　　　日
                                臺灣板橋地方法院民事第三庭
                                    法  官  何君豪
右為正本係照原本作成
如對本判決上訴，須於判決送達後廿日內向本院提出上訴狀
中　　　華　　　民　　　國　　九十三　　年　　　五　　　月　　　六　　　日
                                    書記官  蕭興南
